臺灣高等法院臺南分院刑事判決　　　　　　九十二年度上易字第一一一八號　　Ｇ
　　　上　訴　人　臺灣雲林地方法院檢察署檢察官
　　　被　　　告　乙　　　○
右上訴人因被告竊盜等案件，不服臺灣雲林地方法院九十二年度易字第三六六號中華
民國九十二年十月二十二日第一審判決（起訴案號：臺灣臺南地方法院檢察署九十二
年度偵字第二八七三號，併辦案號：臺灣彰化地方法院檢察署九十二年度偵字第四六
八一號），提起上訴，本院判決如左：
      主      文
上訴駁回。
      事      實
一、乙○曾因煙毒案件，經臺灣雲林地方法院於民國八十六年七月九日，以八十六年
    度訴字第一六一號判處應執行有期徒刑三年二月，於八十六年七月二十五日判決
    確定，另因竊盜案件，經本院於八十七年六月二十五日，以八十七年度上易字第
    七六七號判處有期徒刑三月，如易科罰金，以三百元折算一日確定，嗣經與其違
    反煙毒案件罪行部份合併定應執行刑為三年三月，並於九十年八月三十一日縮短
    刑期執行完畢。又因竊盜案件，經臺灣雲林地方法院於九十二年三月十二日，以
    九十二年度虎簡字第七０號判決判處有期徒刑四月，如易科罰金，以三百元折算
    一日，而於尚未執行之際，竟依然不知悔改，基於概括之犯意，意圖為自己不法
    之所有，分別：
（一）與不詳真實姓名、年籍之成年男子綽號「瘋狗」之人，基於共同犯意之聯絡，
      於九十二年四月二十五日，在彰化縣北斗鎮○○路五二八巷二號，使用該「瘋
      狗」之人所有之鑰匙一支，竊取丁○○所有車牌號碼ＫＳＥ─六五七號機車一
      部。嗣於九十二年六月四日十七時三十分許，在彰化縣埤頭鄉○○村○○○路
      「尊榮」客運站前，為警查獲乙○騎乘上開機車，並扣得該「瘋狗」之人所有
      之鑰匙一支。
（二）又單獨於九十二年六月二十一日十二時許，在雲林縣西螺鎮「大果菜市場」旁
      ，以自己所有之鑰匙一支，竊得丙○○所有車牌號碼ＬＡＧ─九八二號機車一
      部（登記名義人為曹蕭碧霞），再於同日十六時二十分許，在雲林縣西螺鎮「
      萬善寺」前廣場內，攜帶所有客觀上足以對人之生命、身體、安全構成威脅，
      具有危險性，可供兇器使用之螺絲起子二支，毀壞甲○○所有車牌號碼七Ｊ─
      八九七號聯結車左側安全設備之車窗，然而徒手伸入車內竊取甲○○所有回數
      票四十五張、行動電話一支及無線電面板一具，惟著手時即遭甲○○發現阻止
      而未遂。嗣經甲○○報警處理，為警扣得上開鑰匙一支（檢察官誤認未扣案，
      實則與螺絲起子一起扣案）、螺絲起子二支。
二、案經丙○○、甲○○訴由雲林縣警察局西螺分局報請臺灣雲林地方法院檢察署檢
    察官偵查起訴及由臺灣彰化地方法院檢察署檢察官移送併案審理，嗣由原審法院
    合議庭裁定進行簡式審判程序審理。
      理      由
一、訊據被告乙○坦白認罪，承認與綽號「瘋狗」之人，於九十二年四月二十五日，
    在彰化縣北斗鎮○○路五二八巷二號，以該「瘋狗」之人所有之鑰匙一支，竊取
    丁○○所有車牌號碼ＫＳＥ─六五七號機車一部，又單獨於九十二年六月二十一
    日十二時許，在雲林縣西螺鎮「大果菜市場」旁，以自己所有之鑰匙一支，竊得
    丙○○所有車牌號碼ＬＡＧ─九八二號機車一部，再於同日十六時二十分許，在
    雲林縣西螺鎮「萬善寺」前廣場內，以所有之螺絲起子二支，毀壞甲○○所有車
    牌號碼七Ｊ─八九七號聯結車左側車窗，於徒手伸入車內偷竊甲○○所有物品時
    ，為甲○○發現阻止而未遂等情。被告上開之自白，因與被害人丁○○、丙○○
    、甲○○所指述之情節相符（見九十二年度偵字第四六八一號偵查卷第十三頁背
    面、警訊卷第三頁至第五頁背面），並有被害人出具之贓物認領保管單共三紙在
    卷可憑，而被告用以偷竊之鑰匙二支、螺絲起子二支，均經扣案可稽，是其自白
    應該為事實。本件事證明確，被告上開竊盜犯行，均可以認定，應依法論罪科刑
    。
二、核被告乙○所為，其二次偷竊機車得手，係犯刑法第三百二十條第一項之普通竊
    盜罪既遂罪；一次攜帶客觀上足以對人之生命、身體、安全構成威脅，具有危險
    性，可供兇器使用之螺絲起子二支，打破車窗偷竊未得逞，係犯刑法第三百二十
    一條第二項、第一項第三款、第二款之攜帶兇器毀壞安全設備竊盜未遂罪，被告
    著手於犯罪行為之實施，因未得逞，為未遂犯。其前後三次竊盜犯行，時間緊接
    ，而觸犯構成要件相同之罪名，顯係基於概括之犯意反覆為之，為數行為而犯同
    一之罪名，屬裁判上一罪即訴訟法上同一案件，應依刑法第五十六條連續犯之規
    定論以一攜帶兇器毀壞安全設備竊盜未遂罪，並依法加重其刑。其竊盜甲○○車
    內物品，未得手即被發覺，為未遂，應依刑法第二十六條減輕之，公訴人雖僅起
    訴事實欄（二）部份之犯行，漏未對事實欄（一）部分之犯行起訴，然因該部分
    之事實與已起訴部分有數行為而犯同一罪名之連續犯關係，為裁判上一罪，為起
    訴效力所及，且經移送併案審理，基於審判不可分原則，本院自得一併加以裁判
    。又被告曾因煙毒案件，經原審法院於八十六年七月九日，以八十六年度訴字第
    一六一號，判處應執行有期徒刑三年二月，於八十六年七月二十五日判決確定，
    另因竊盜案件，經本院於八十七年六月二十五日，以八十七年度上易字第七六七
    號判處有期徒刑三月，如易科罰金，以三百元折算一日確定，嗣經與其違反煙毒
    案件罪行部份合併定應執行刑為三年三月，並於九十年八月三十一日縮短刑期執
    行完畢，有臺灣高等法院被告全國前案紀錄表、臺灣雲林地方法院檢察署刑案資
    料查註紀錄表各一紙附卷可查，其於刑之執行完畢後五年內再犯本件有期徒刑以
    上之罪，為累犯，應依刑法第四十七條規定遞加重其刑。其刑之加減依刑法第七
    十一條第一項先加後減之規定為之。
三、按保安處分係對受處分人將來之危險性所為拘束其身體、自由等之處置，以達教
    化與治療之目的，乃為刑罰之補充制度，本諸法治國家保障人權之原理及刑法之
    保護作用，其法律規定之內容，應受比例原則之規範，使保安處分之宣告，與行
    為人所為行為之嚴重性、行為人所表現之危險性，及對於行為人未來行為之期待
    性相當。而保安處分中之強制工作，旨在對嚴重職業性犯罪及欠缺正確工作觀念
    或無正常工作因而犯罪者，強制其從事勞動，以學習一技之長及正確之謀生觀念
    ，使其日後重返社會後，能適應社會生活，此觀刑法第九十條第一項及竊盜犯贓
    物犯保安處分條例第三條第一項規定，亦均係本此意旨而制定，而由法院視行為
    人之危險性格，決定應否交付強制工作，以達特別預防之目的。據此，拘束其中
    不具社會危險性之受處分人之身體、自由部分，其所採措施與所欲達成預防矯治
    之目的及所需程度，即不合憲法第二十二條所定之比例原則（司法院大法官會議
    釋字第四七一號解釋意旨參照）。查本件被告曾於八十五、八十六年間及九十一
    年間數犯竊盜罪，分別經本院於八十七年六月二十五日以八十七年度上易字第七
    六七號判處有期徒刑三月、經臺灣雲林地方法院於九十二年三月十二日以九十二
    年度虎簡字第七０號判決判處有期徒刑四月，而此次所涉竊盜犯行為三次，犯罪
    時間係於九十二年四月、六月間，可知被告所犯前開竊盜罪行之時間尚非頻繁密
    集，所竊財物之數量少，所得之利益亦非高昂，實難認被告有慣常性或有犯罪習
    慣，且被告於本審審理時已表示悔悟並坦承犯行，是本院審酌上開情節，認原審
    諭知有期徒刑，實已足收矯治之效，尚無併予宣告令入勞動場所強制工作之必要
    ，附此敘明。
四、原審因予適用刑法第五十六條、第三百二十一條第二項、第一項第三款、第二款
    、第二十六條前段、第四十七條、第三十八條第一項第二款之規定，並審酌被告
    之素行、教育程度為國民小學畢業，其犯罪動機起於一時之貪念、圖一時之方便
    而為，竊取之手段，所得之利益及犯罪後坦白認罪、允諾不再犯之態度等一切情
    狀，量處有期徒刑十月。扣案之鑰匙二支、螺絲起子二支，其中鑰匙一支為共犯
    「瘋狗」之人所有供犯罪所用之物，其餘為被告所有供犯罪所用之物，業據被告
    供明在卷，依刑法第三十八條第一項第二款規定宣告沒收之。本院核其認事用法
    均無違誤，量刑亦稱妥適，檢察官上訴意旨，認原判決量刑過輕且未命被告強制
    工作，而指摘原判決不當，為無理由，應予駁回。
據上論斷，應依刑事訴訟法第三百六十八條，判決如主文。
本案經檢察官吳萃芳到庭執行職務。
中    華    民    國      九十三      年      三      月      三        日
                                  臺灣高等法院臺南分院刑事第三庭
                                      審判長法官  楊    子    莊
                                            法官  宋    明    蒼
                                            法官  陳    清    溪
右正本證明與原本無異。
不得上訴。
                                     法院書記官  王    全    龍
中    華    民    國      九十三      年      三      月      五        日
附錄本案論罪科刑法條：
刑法第三百二十一條：
犯竊盜罪而有左列情形之一者，處六月以上、五年以下有期徒刑：
一、於夜間侵入住宅或有人居住之建築物、船艦或隱匿其內而犯之者。
二、毀越門扇、牆垣或其他安全設備而犯之者。
三、攜帶兇器而犯之者。
四、結夥三人以上而犯之者。
五、乘火災、水災或其他災害之際而犯之者。
六、在車站或埠頭而犯之者。
前項之未遂犯罰之。
